【裁判字號】    96,訴,1180
【裁判日期】    970424
【裁判案由】    違反毒品危害防制條例
【裁判全文】
臺灣屏東地方法院刑事判決              96年度訴字第1180號
公  訴  人  臺灣屏東地方法院檢察署
被      告  甲○○
上列被告因違反毒品危害防制條例案件，經檢察官提起公訴（96
年度毒偵字第1598號），茲因被告就被訴事實為有罪之陳述，經
告知簡式審判程序意旨，並聽取公訴人及被告之意見後，本院合
議庭裁定由受命法官獨任依簡式審判程序審理，判決如下：
    主  文
甲○○施用第一級毒品，累犯，處有期徒刑壹年肆月；又施用第
二級毒品，累犯，處有期徒刑壹年貳月；應執行有期徒刑貳年肆
月。
    事  實
一、甲○○有多次犯罪經法院判刑確定之紀錄，最近一次經有期
    徒刑執行完畢係因先後2 筆違反毒品危害防制條例案件，分
    別經本院89年度屏簡字第435 號判處有期徒刑6 月確定、91
    年度訴字第473 號判處有期徒刑8 月確定，接續執行，於民
    國91年3 月13日入監執行，一度於91年7 月17日至92年7 月
    17日轉出執行強制戒治，93年5 月1 日因徒刑期滿而出監執
    行完畢。
二、又其前因施用毒品案件，經本院88年度毒聲字第320 號裁定
    令入勒戒處所施予觀察、勒戒，於88年2 月25日入所執行，
    因無繼續施用毒品傾向，於88年3 月29日出所執行完畢；未
    幾再犯施用毒品案件，經本院89年度毒聲字第1185號裁定令
    入勒戒處所施予觀察、勒戒，於89年6 月13日入所執行，因
    有繼續施用毒品傾向，經本院89年度毒聲字第1850號裁定令
    入戒治處所施予強制戒治，89年8 月25日轉入執行，旋因無
    繼續施用毒品傾向，經本院89年度毒聲字第2874號裁定停止
    戒治，所餘期間付保護管束，於90年1 月5 日出所，90年7
    月12日期滿未經撤銷停止戒治執行完畢。嗣又因施用毒品案
    件，經本院91年度毒聲字第709 號裁定令入勒戒處所施予觀
    察、勒戒，於91年7 月17日入所執行，92年7 月17日出所執
    行完畢。
三、詎其經前開有期徒刑及強制戒治執行完畢後5 年內，仍不知
    悔改，復基於施用第一級、第二級毒品之犯意，於96年7 月
    6 日下午5 時許，在其位於屏東市○○路191 號住處內，以
    摻入香菸內（剩餘菸蒂於查獲前已經丟棄而滅失）吸用之方
    式，施用第一級毒品海洛因1 次；並於96年7 月9 日下午4
    時至5 時間某時點，在上開同一處所內，以置入玻璃球（於
    查獲前已經丟棄而滅失）內燒烤而吸用其所生煙霧之方式，
    施用第二級毒品甲基安非他命1 次。嗣為警於96年7 月10日
    下午1 時15分許，在屏東縣萬丹鄉○○村○○路前為警查獲
    ，經採其尿液送驗結果，呈嗎啡即海洛因經人體水解代謝產
    物及甲基安非他命陽性反應。
四、案經屏東縣警察局屏東分局報告臺灣屏東地方法院檢察署檢
    察官偵查起訴。
    理  由
一、前揭施用第一級、第二級毒品海洛因、甲基安非他命之犯罪
    事實，業據被告甲○○於本院審理時自承不諱，其經查獲採
    尿送正修科技大學超微量研究科技中心以氣相層析質譜儀法
    （GC／MS）等科學方法檢驗結果，亦呈嗎啡即海洛因經人體
    水解代謝產物及甲基安非他命之陽性反應，有該中心96年7
    月26日，編號R00-0000-000號檢驗報告存卷可按，為鑑定機
    關本於專業知識暨以精密儀器測試後所得之結論，自可憑信
    。被告甲○○自白施用海洛因、甲基安非他命，堪信與事實
    相符。
二、被告甲○○前因施用毒品案件，經本院88年度毒聲字第320
    號裁定令入勒戒處所施予觀察、勒戒，於88年2 月25日入所
    執行，因無繼續施用毒品傾向，於88年3 月29日出所執行完
    畢；未幾再犯施用毒品案件，經本院89年度毒聲字第1185號
    裁定令入勒戒處所施予觀察、勒戒，於89年6 月13日入所執
    行，因有繼續施用毒品傾向，經本院89年度毒聲字第1850號
    裁定令入戒治處所施予強制戒治，89年8 月25日轉入執行，
    旋因無繼續施用毒品傾向，經本院89年度毒聲字第2874號裁
    定停止戒治，所餘期間付保護管束，於90年1 月5 日出所，
    90年7 月12日期滿未經撤銷停止戒治執行完畢。嗣又因施用
    毒品案件，經本院91年度毒聲字第709 號裁定令入勒戒處所
    施予觀察、勒戒，於91年7 月17日入所執行，於92年7 月17
    日出所執行完畢，有臺灣高等法院被告前案紀錄表、臺灣屏
    東地方法院檢察署刑案資料查註紀錄表、全國施用毒品案件
    紀錄表、受觀察勒戒人毒品及前科紀錄簡列表各1 份在卷可
    按，其經觀察、勒戒、強制戒治執行完畢，5 年內再犯本件
    施用第一級毒品海洛因、第二級毒品甲基安非他命之犯罪事
    證已臻明確，應依法論科。
三、按海洛因、甲基安非他命為毒品危害防制條例第2 條第2 項
    第1 款、第2 款規定之第一級、第二級毒品，除法律另有規
    定者外，不得持有、施用。核被告甲○○所為，係犯毒品危
    害防制條例第10條第1 項施用第一級毒品罪，及同條第2 項
    施用第二級毒品罪。其因施用而持有海洛因、甲基安非他命
    之低度行為，應為施用之高度行為所吸收，不另論罪。又被
    告甲○○前因先後2 筆違反毒品危害防制條例案件，分別經
    本院89年度屏簡字第435 號判處有期徒刑6 月確定、91年度
    訴字第473 號判處有期徒刑8 月確定，接續執行，於91年3
    月13日入監執行，其間一度於91年7 月17日至92年7 月17日
    轉出執行前開強制戒治，93年5 月1 日徒刑期滿而出監執行
    完畢，有臺灣高等法院被告前案紀錄表及臺灣屏東地方法院
    檢察署刑案資料查註紀錄表各1 份在卷可按，其5 年之內再
    因故意犯有期徒刑以上刑之上開2 罪，均為累犯，應依法加
    重其刑。
四、爰審酌被告甲○○之年齡、品行、智識能力、犯罪手段、行
    為對法益造成侵害之程度，其為63年2 月11日出生、受有國
    中肄業教育程度、現無職業之人，有警詢年籍等資料在卷可
    參，為本件犯罪時年33歲，年值青壯，竟不思進取，其有多
    次因犯罪而入監執行之紀錄，除上開構成施用毒品訴追條件
    及累犯之要件，不再重複評價者外，並曾因違反麻醉藥品管
    理條例案件，經本院83年度訴字第477 號判處有期徒刑4 月
    確定，於83年11月10日入監執行，84年3 月10日期滿出監執
    行完畢；嗣又犯違反麻醉藥品管理條例，經本院85年度易字
    第1346號判處有期徒刑5 月確定，於87年10月28日入監執行
    ，87年4 月29日期滿出監執行完畢，有臺灣高等法院被告前
    案紀錄表及臺灣屏東地方法院檢察署刑案資料查註紀錄表各
    1 份在卷可按，素行不良，茲就其施用毒品之犯罪類型，雖
    有認為僅屬自戕行為，並未涉侵害他人法益者，惟姑不論此
    見與我國現行刑事立法除就行為人藉自殘行為達到其他侵害
    國家、社會法益結果之目的，而在相關特別立法如妨害兵役
    治罪條例等特別法中定以處罰之規定外，向不加罰於單純自
    殘，甚或自殺行為所表彰之規範體系價值觀念相左，況毒品
    危害防制條例第10條所規定對施用毒品行為之處罰，其法定
    刑猶相當，或更甚（如施用第一級毒品罪）於刑法中關於故
    意「傷害他人」規定罪責，舉輕明重，足徵其規範保護之法
    益，原不在該「自戕」行為本身所造成行為人個人身體健康
    之有形侵害。蓋民主法治國家之所異於獨裁、集權社會，其
    國家政策、社會發展，均取決於以全體公民個人意志累積形
    成之群體意志，凡公民不分性別、學歷、職業、貧富、愚智
    ，任由鴻儒碩彥至販夫走卒，其個人意志之表現就群體意志
    決定之形成，均屬等值，直接影響國家、社會整體之命運，
    至關重要，則個人基於自主、健全意思所表現之公民意志，
    不分良窳，均應尊重，然若有藉不正手段影響他人或自陷個
    人健全自主意志不能正常形成、表現者，不僅直接侵蝕公民
    群體意志形成之基礎，迫令其他自重慎行大眾均須承受建立
    在該不健全基礎形成之公共政策、社會生活品質之結果，對
    於國家、社會法益及人民全體利益，猶已構成危害，是如投
    票受賄罪所規範者，即在禁止公民匯集個人自主意志以形成
    群體意志之過程受不當影響及控制，即為適例。今毒品除可
    對個人身體健康造成有形傷害外，就人之身體及精神形成高
    度成癮性及依賴性，猶足以抑制個人表現其本於心性能力所
    為自主意志之決定，並進而造成群體意志表現遭不當扭曲之
    危險，直接影響國家、社會之發展，侵害至鉅，斷非僅止於
    個人健康之危害；被告甲○○自83年間成年時起，至本件犯
    罪時為止，10餘年間因施用毒品而經觀察、勒戒、強制戒治
    ，及因違反麻醉藥品管理條例、毒品危害防制條例而經判刑
    入監矯治，累計身繫囹圄時間即逾3 年6 月，青春有限，竟
    仍不足以矯治其施用毒品惡習，未幾仍重蹈覆轍，除徵其守
    法觀念薄弱，堪認已施用毒品成性，積重難返，對其個人身
    心、家庭及國家、社會之危害非輕，並考量其犯罪經查獲後
    ，尚能坦認犯行，態度尚可等一切情狀，量處如主文所示之
    刑，並定其應執行之刑，以資儆懲。
五、未扣案供被告甲○○本件施用毒品使用之剩餘菸蒂及玻璃球
    ，於查獲前已經丟棄而滅失，業據其自承在卷，依現有卷證
    復不能證明其尚存在，爰不另為沒收之諭知，附此敘明。
據上論斷，依刑事訴訟法第273 條之1 第1 項、第299 條第1 項
前段，毒品危害防制條例第10條第1 項、第2 項，刑法第11條前
段、第47條第1 項、第51條第5 款，判決如主文。
本案經檢察官許英輝到庭執行職務
中    華    民    國    97    年    4     月    24    日
                  刑事第二庭    法  官  陳松檀
以上正本證明與原本無異。
如不服本判決應於收受本判決送達後10日內向本院提出上訴書狀
，其未敘述上訴理由者，並得於提起上訴後10日內向本院補提理
由書狀（均須按他造當事人之人數附繕本）「切勿逕送上級法院
」
中    華    民    國    97    年    4     月    24    日
                                書記官  林祥玉
附錄本件判決引用之法條：
毒品危害防制條例第10條
施用第一級毒品者，處6 月以上5 年以下有期徒刑。
施用第二級毒品者，處3 年以下有期徒刑。


司法院資訊處製作；財團法人民間司法改革基金會備份。
